臺灣高等法院刑事判決　　　　　　　 100年度交上易字第59號
　　上　訴　人
　　即　被　告　洪興國
上列上訴人因公共危險等案件，不服臺灣臺北地方法院99年度交
易字第791 號，中華民國99年12月28日第一審判決（起訴案號：
臺灣臺北地方法院檢察署99年度調偵字第1253號），提起上訴，
本院判決如下：
    主  文
上訴駁回。
    理  由
一、按依刑事訴訟法第350條、第361條、第362條、第367條規定
    ，不服地方法院之第一審判決而上訴者，須提出上訴書狀，
    並應敘明具體理由，為上訴必備之程式；其所提出之書狀未
    敘述上訴理由，或僅曾以言詞陳述上訴理由者，均應於上述
    期間屆滿後20日內補提理由書於第一審法院。第一審法院經
    形式審查，認逾期未補提上訴理由者，應定期間先命補正；
    逾期未補正者，為上訴不合法律上之程式，應以裁定駁回。
    倘已提出上訴理由，但所提非屬具體理由者，則由第二審法
    院以上訴不合法律上之程式，判決駁回。而所謂具體理由，
    必係依據卷內既有訴訟資料或提出新事證，指摘或表明第一
    審判決有何採證認事、用法或量刑等足以影響判決本旨之不
    當或違法，而構成應予撤銷之具體事由，始克當之（例如：
    依憑證據法則具體指出所採證據何以不具證據能力，或依憑
    卷證資料，明確指出所為證據證明力之判斷如何違背經驗、
    論理法則）；倘僅泛言原判決認定事實錯誤、違背法令、量
    刑失之過重或過輕，而未依上揭意旨指出具體事由，或形式
    上雖已指出具體事由，然該事由縱使屬實，亦不足以認為原
    判決有何不當或違法者（例如：對不具有調查必要性之證據
    ，法院未依聲請調查亦未說明理由，或援用證據不當，但除
    去該證據仍應為同一事實之認定），皆難謂係具體理由，俾
    與第二審上訴制度旨在請求第二審法院撤銷、變更第一審不
    當或違法之判決，以實現個案救濟之立法目的相契合，並節
    制濫行上訴（最高法院97年度台上字第892 號判決意旨參照
    ）。又第二審法院認為上訴書狀未敘述理由，依刑事訴訟法
    第367 條但書規定，始應定期間命其補正。如認上訴書狀已
    敘述理由，但其理由非屬具體，其所為上訴，即不符上訴之
    法定要件，自得逕行判決駁回，無定期命補正問題（最高法
    院97年度台上字第3599號判決要旨參照）。
二、本件原判決略以：
  (一)被告洪興國有侵占、竊盜、違反麻醉藥品管理條例、妨害公
    務等前科，於民國95年間，因犯竊盜罪，經原審以95年度易
    字第1282號判決判處有期徒刑8月確定，於96年5月21日縮刑
    期滿，同年月22日因徒刑執行完畢出監。被告洪興國於民國
    99年5 月24日13時許起，在臺北縣新店市○○路其堂姊家喝
    高粱酒二杯，於同日15時許飲酒後已不能安全駕駛動力交通
    工具，無駕駛執照且酒醉駕駛其弟洪瑋國所有之車牌號碼HW
    -6326 號自用小客車，行駛於臺北縣新店市供公眾交通往來
    之道路上。迨於同日15時20分許，被告洪興國駕駛車輛由同
    市○○路右轉進入安利街之道路涵洞內，本應注意駕駛人駕
    駛汽車，均應在遵行車道內行駛，而依當時情形，其駕車時
    柏油路面乾燥無缺陷、無障礙物、視距良好、天候晴、日間
    自然光線，並無不能注意之情事，竟疏未注意及此，貿然駕
    車駛入來車道，致撞擊對向由王瓊玉駕駛之車牌號碼DZ-372
    9 號小客車，致王瓊玉因此撞擊受有右腳挫傷合併第五蹠骨
    閉鎖性骨折、臉部挫傷合併瘀腫及左眼瞼皮膚撕裂傷0.5 公
    分、胸壁挫傷等傷害。被告洪興國亦因傷送醫，經抽血檢測
    其血液酒測值為123.1MG/DL，換算為呼氣中酒精濃度達0.61
    MG/L。被告洪興國在肇事後，於報案人或勤務指揮中心轉來
    資料未報明肇事人姓名，即犯罪未被任何有偵查犯罪職權之
    機關或公務員發覺前，不逃避接受裁判，且於警員據報前往
    傷者就醫之醫院處理時在場，並當場承認為肇事人而自首接
    受裁判。案經王瓊玉訴由臺北縣政府警察局新店分局報告臺
    灣臺北地方法院檢察署檢察官偵查起訴。
  (二)上揭事實，業據被告洪興國於原審審理時坦承不諱，核與證
    人即告訴人王瓊玉於警詢中指訴、證人楊天立證述之情節相
    合，並有天主教耕莘醫院診斷證明書、天主教耕莘醫院生化
    檢驗報告、臺北縣政府警察局新店分局汽車駕駛人酒後生理
    協調平衡檢測紀錄卡、臺北縣政府警察局新店分局刑法第18
    5條之3（公共危險）案件測試觀察紀錄表、臺北縣政府警察
    局新店分局交通分隊道路交通事故補充資料表、臺北縣政府
    警察局新店交通分隊交通事故處理小組Ａ２類道路交通事故
    現場草圖、道路交通事故調查報告表、道路交通事故調查報
    告表(一)、(二)、現場及車損照片、臺北縣政府警察局舉發違反
    道路交通管理事件通知單影本、證號查詢機車駕駛人列印資
    料、臺北縣政府警察局新店分局道路交通事故初步分析研判
    表等附卷可稽，足認被告之任意性自白與事實相符，而值採
    信。
  (三)按刑法第185 條之3 所謂「不能安全駕駛」，係抽象危險犯
    ，不以發生具體危險為必要，參考德國、美國之認定標準，
    對於酒精濃度呼氣已達每公升0.55毫克或血液濃度達0.11﹪
    以上，肇事率為一般正常人之十倍，認為已達「不能安全駕
    駛」之標準，此業經法務部於88年5 月18日以88法檢字第00
    1669號函告週知，應為絕對不能安全駕駛動力交通工具。而
    就醫學文獻所知，酒精對人體造成之影響，於呼氣酒精濃度
    達每公升0.25毫克即會輕度中毒，造成輕度協調功能降低；
    呼氣酒精濃度達每公升0.5 毫克時屬輕到中度中毒症狀，出
    現反應較慢、感覺減低、影響駕駛之狀況；當呼氣酒精濃度
    達每公升0.75毫克時，將造成思考與個性行為改變等症狀；
    當呼氣酒精濃度達到每公升1.0 毫克時，將造成中度中毒，
    而有步態不穩、噁心嘔吐、精神混惑不清晰等症狀，達到每
    公升1.5 毫克時，則為中到重度中毒，將有說話不清楚、感
    覺喪失、視力模糊等症狀；達到每公升2.0 毫克時，則為重
    度中毒，出現體溫與血糖均降低，肌肉控制差，甚至會導致
    癲癇發作等情況；達到每公升3.5 毫克時，則已經神智不清
    ，反射減低，甚至呼吸抑制，而可能致命，此復經行政院國
    軍退除役官兵輔導委員會臺北榮民總醫院88年8月5日（88）
    北總內字第26868 號函闡釋綦詳。本案被告經換算其呼氣酒
    精濃度值達每公升0.61毫克，依上開說明，足認被告已達不
    能安全駕駛之程度，殆無疑義。
  (四)核被告所為，係犯刑法第185條之3之服用酒類不能安全駕駛
    動力交通工具而駕駛罪及第284條第1項前段之過失傷害罪。
    所犯前開二罪，犯意個別，罪名有異，應予分論併罰。查被
    告於95年間，因犯竊盜罪，經原審以95年度易字第1282號判
    決判處有期徒刑8月確定，於96年5月21日縮刑期滿，同年月
    22日因徒刑執行完畢出監，有臺灣高等法院被告前案紀錄表
    在卷可按，其受徒刑之執行完畢，五年以內故意再犯本案刑
    法第185條之3之有期徒刑以上之罪，為累犯，應依刑法第47
    條第1 項之規定，就其所犯服用酒類不能安全駕駛動力交通
    工具而駕駛罪部分加重其刑。被告在肇事後，於報案人或勤
    務指揮中心轉來資料未報明肇事人姓名，即犯罪未被任何有
    偵查犯罪職權之機關或公務員發覺前，不逃避接受裁判，且
    於警員據報前往傷者就醫之醫院處理時在場，並當場承認為
    肇事人，有臺北縣政府警察局新店分局道路交通事故肇事人
    自首情形記錄表在卷足憑（見99年度偵字第13538 號偵查卷
    宗第29頁），對於未發覺之罪自首而接受裁判，就其所涉過
    失傷害罪部分爰依刑法第62條前段之規定減輕其刑。另被告
    為汽車駕駛人，因其無駕駛執照駕車、酒醉駕車之駕駛行為
    致告訴人受傷，被告依法應負過失傷害之刑事責任，爰依道
    路交通管理處罰條例第86條第1 項之規定，就其所犯過失傷
    害罪部分加重其刑，並依法先加後減。爰審酌被告之品行、
    其服用酒類後，仍駕駛車輛上路而為本案之服用酒類不能安
    全駕駛動力交通工具而駕駛犯行，其顯心存僥倖，且罔顧他
    人生命、身體、健康、財產安全，本案車禍係因被告酒後駕
    車上路而發生，且致告訴人受有前開傷害及告訴人所受傷害
    程度，兼衡被告之犯罪動機、目前從事幫人家代班，作橋樑
    道路的護修，每日薪資約新臺幣1,500 元、國中肄業之智識
    程度，暨被告於審理中雖坦承犯行，但迄今仍未向告訴人致
    歉或取得告訴人之諒解等一切情狀，就被告所犯前開二罪各
    量處罰金新臺幣7萬元、有期徒刑3月，並分別諭知易服勞役
    、易科罰金之折算標準。
三、本件上訴人即被告洪興國不服原審判決，提起上訴，理由載
    稱略以：被告於案發當時係自首而接受裁判，又被告薪水不
    高，父母因病未能工作，請給予機會從輕量刑云云。惟按量
    刑之輕重，係屬事實審法院得依職權自由裁量之事項，苟於
    量刑時，已依行為人之責任為基礎，並斟酌刑法第57條各款
    所列情狀，而未逾越法定範圍，又未濫用其職權，即不得遽
    指為違法（最高法院99年台上字第189 號判決意旨參照）。
    查原審判決已詳細記載認定被告犯罪之證據及理由，並無何
    違反經驗法則、論理法則、比例原則，或有何其他違法情事
    。另原審判決已斟酌被告為累犯，應依刑法第47條第1 項之
    規定，就其所犯服用酒類不能安全駕駛動力交通工具而駕駛
    罪部分加重其刑，又被告本件犯行係於警員據報前往傷者就
    醫之醫院處理時在場，並當場承認為肇事人，對於未發覺之
    罪自首而接受裁判，就其所涉過失傷害罪部分，依刑法第62
    條前段之規定予以減輕其刑，且已審酌關於刑法第57條科刑
    之一切情狀，在適法範圍內行使其量刑之裁量權，既未逾越
    法定刑度，又未濫用自由裁量之權限，原審判決之量刑並無
    何不當而構成應撤銷之事由可言。被告猶以其係自首犯罪，
    薪水不高，父母因病未能工作，請求從輕量刑等詞提起上訴
    ，要係就原審已審酌且依職權裁量之事項反覆爭執，或對並
    非刑法第57條應審酌之事由為指摘，惟對於原審判決究有何
    具體事由，致判決不當或違法，並無一語涉及，即顯未依據
    卷內既有訴訟資料或提出新事證，指摘或表明原審判決有何
    採證認事、用法或量刑等足以影響判決本旨之不當或違法，
    或足以影響原判決，構成應撤銷之具體事由（最高法院97年
    度台上字第3037號判決意旨參照），與刑事訴訟法第361 條
    第2 項「上訴書狀應敘述具體理由」之規定不符。揆諸上開
    說明，其上訴不合法律上之程式，應予駁回，並不經言詞辯
    論為之。
四、據上論斷，應依刑事訴訟法第367條前段、第372條，判決如
    主文。
中    華    民    國    100    年   3     月     4    日
                  刑事第十四庭審判長法  官  陳志洋
                                    法  官  謝靜慧
                                    法  官  梁耀鑌
以上正本證明與原本無異。
不得上訴。
                                    書記官  莊淑茹
中    華    民    國   100    年    3     月    8     日
附錄：本案論罪科刑法條全文
刑法第185 條之3
服用毒品、麻醉藥品、酒類或其他相類之物，不能安全駕駛動力
交通工具而駕駛者，處一年以下有期徒刑、拘役或科或併科十五
萬元以下罰金。
刑法第284 條
因過失傷害人者，處六月以下有期徒刑、拘役或五百元以下罰金
，致重傷者，處一年以下有期徒刑、拘役或五百元以下罰金。
從事業務之人，因業務上之過失傷害人者，處一年以下有期徒刑
、拘役或一千元以下罰金，致重傷者，處三年以下有期徒刑、拘
役或二千元以下罰金。